【裁判字號】    90,易緝,230
【裁判日期】    901231
【裁判案由】    侵占
【裁判全文】
臺灣板橋地方法院刑事判決                          九十年度易緝字第二三○號
    公  訴  人  臺灣板橋地方法院檢察署檢察官
    被      告  丙○○
    選任辯護人  邱群傑
右列被告因侵占案件，經檢察官提起公訴（八十八年度偵字第九五二一號），本院判
決如左：
    主  文
丙○○無罪。
    理  由
一、公訴意旨以丙○○意圖為自己不法之所有，於民國八十六年底，在臺北縣板橋市
    ○○路○段三十五巷二號十四樓之一，將集琳工程有限公司負責人甲○○所有之
    車號：ＨＮ－二七九一號自用小貨車開走後，據為己有，因認被告涉犯刑法第三
    百三十五條第一項之侵占罪嫌云云。
二、按犯罪事實應依證據認定之，無證據不得推定其犯罪事實；又不能證明被告犯罪
    者，應諭知無罪之判決；刑事訴訟法第一百五十四條、第三百零一條第一項分別
    定有明文。又犯罪事實之認定，應憑真實之證據，倘證據是否真實尚欠明確，自
    難以擬制推測之方法，為其判斷之基礎；而認定犯罪事實之證據係指足以認定被
    告確有犯罪行為之積極證據而言，該項證據自須適合於被告犯罪事實之認定，始
    得採為斷罪資料。且刑事訴訟上證明之資料，無論其為直接或間接證據，均須達
    於通常一般之人均不致有所懷疑，而得確信其為真實之程度，始得據為有罪之認
    定，若其關於被告是否犯罪之證明未能達此程度，而有合理懷疑之存在，致使無
    從形成有罪之確信，根據「罪證有疑，利於被告」之證據法則，即不得遽為不利
    被告之認定，亦無疑問。其以情況證據（即間接證據）斷罪時，尤須基於該證據
    在直接關係上所可證明之他項情況事實，本乎推理作用足以確證被告有罪，方為
    合法，不得徒憑主觀推想，將一般經驗上有利被告之其他合理情況逕予排除。且
    告訴人之告訴，係以使被告受刑事訴追為目的，是其陳述是否與事實相符，仍應
    調查其他證據以資審認，合先說明。
三、公訴人認被告涉犯右揭侵占犯行，無非係以告訴人甲○○僅有之指述（除此唯一
    之指述外，無何他項佐證資料）為其論據，訊據被告矢口否認右揭犯行，辯稱並
    無侵占，頭期款亦係伊所出等語。經查：
    (一)、訊之證人鄭誌銘供稱：「（甲○○？）老闆，陳與胡合夥一輛挖士機，我與
        胡合夥一輛挖土機（小的），我們怎麼付我不知，我與胡的部分頭期款五十
        萬元，每人各付二十五萬元，以個人出去挖土的收入給付，貸款是由出去工
        作挖土收入來給付的，我與胡合夥前後三年，我七十九年十二月退伍，八十
        四年年中起與她合夥到八十七年年中，因車子舊了，我自己買了一輛自己做
        ，我與胡無糾紛，我現有一輛大的，我不知陳與胡有無糾紛。但離開後仍有
        與胡聯絡，更正，比我晚離開，陳與我說有再與胡聯絡，前一陣子（即八、
        九月間）陳對我說胡有工作要找陳做。（ＨＮ－二七九一？）貨車，載油車
        ，到工地加油用的，那時是陳在駕駛，陳亦有駕駛挖土機；後來胡對我說陳
        已無合夥了，要我將油車開回來，何時說的我忘了，後來我有開回去給她，
        我甚至載胡去驗車。我是去新店國校路（陳住處），停放地點以電話與陳聯
        絡，本人交給我鑰匙，行車執照，我開回來交給胡，我開回來我家一個多月
        ，我有對胡說因我有工作，後來才交回去給胡，又載胡去驗車；我是有對胡
        說要買車，但要過戶給我，可是車太小，先與胡買，尚未過戶，我哥嫌車小
        ，後來又將車賣給車行（在驗車完畢以後）錢有付給胡，牽回去哥嫌太小，
        我就賣給彰化一家車行（老闆乙○○）我也認識，我朋友也認識。我是先給
        胡錢，哥嫌小後賣掉後車行給我錢。（對起訴書犯罪事實有何意見？）胡告
        陳避不見面我不知，但陳與我說有與胡再聯絡。」等語（見本院九十年十一
        月二十七日訊問筆錄），亦為告訴人所不否認（見本院九十年十二月十七日
        審判筆錄），因此，就上所供系爭車輛之來源暨其使用、異動經過情形觀之
        ，原屬其等間合夥財產之一，應無疑問，而告訴人稱被告避不見面，如上所
        述，已乏所據。
    (二)、證人（即告訴人）甲○○於本院審理時證稱略以係因被告向伊買車，所以才
        讓被告將車開走，被告未付錢，才提出告訴等情（見本院九十年十二月十七
        日審判筆錄），由此自可悉知，告訴人之所以為告訴之提出，乃因係被告購
        車向告訴人購車，並取得車輛占有後，肇因係未付款予告訴人，方始興訟，
        是被告基於民法占有法則，已經取得該系爭車輛權利而得為處分，因認被告
        尚非持有他人之物，應甚明確。
三、因此，公訴人除以告訴人唯一指述外，並無其他任何證據證明，即行起訴，要嫌
    率斷，是就主、客觀綜合觀察，均無由成立侵占罪。此外，復查無其他積極證據
    足認被告有何公訴所指犯行，既不能證明被告犯罪，自應為其無罪之諭知。
據上論斷，應依刑事訴訟法第三百零一條第一項前段，判決如主文。
本案經檢察官游鉦添到庭執行職務
中      華      民      國    九  十    年    十  二    月  三  十  一  日
    臺灣板橋地方法院刑事第六庭
                                        法  官  黎錦福
右正本證明與原本無異。
如不服本判決，應於判決送達後十日內向本院提出上訴狀。
                                        書記官  戴尚榮
中      華      民      國    九  十  一    年      一      月    四    日


司法院資訊處製作；財團法人民間司法改革基金會備份。
